臺灣臺北地方法院刑事判決　　　　　　　　　　　　　九十一年度訴字第四三六號
　　公　訴　人　臺灣臺北地方法院檢察署檢察官
　　被　　　告　丙○○
　　　　　　　　戊　○
　　共　　　同
　　選任辯護人　陳石山律師
右列被告等因偽造文書等案件，經檢察官聲請簡易判決處刑（九十年度偵字第七五六
一號），本院認不宜以簡易判決處刑，改依通常程序審理，判決如左：
    主  文
丙○○共同連續行使偽造私文書，足以生損害於他人，累犯，處有期徒刑肆月，如易
科罰金，以佰元折算壹日。
戊○共同連續行使偽造私文書，足以生損害於他人，處有期徒刑月，如易科罰金，
以佰元折算壹日，緩刑貳年。
如附表三所示之物品均沒收。
    事  實
一、丙○○前於民國八十五年間，因違反槍砲彈藥刀械管制條例案件，經本院以八十
    五年度易字第六○九一號判決有期徒刑四月確定，而於八十六年七月十五日因易
    科罰金而執行完畢，仍不知悔改，於九十一年一月五日某時，因翻看跳蚤市場雜
    誌第一五一期，而由上開雜誌第一百五十四頁得悉「有金卡借你用，限缺錢者，
    徐小姐0000000000」之廣告訊息，竟與戊○謀議後，基於共同意圖為
    自己不法所有及行使偽造私文書之概括犯意，由丙○○循前開方式與姓名年籍不
    詳之成年男子聯絡，聯絡後明知該男子所提供之身分證為來路不明之物，復基於
    故買贓物之共同犯意，約定以新臺幣（下同）六萬元之代價，購買三張偽造之信
    用卡，且提供一張照片供變造身分證之用，並隨即於隔日下午某時，即由丙○○
    攜帶其與戊○各出資一半之價金及戊○之照片一張，前往臺北市○○○路與建國
    北路口與該男子碰面，向該男子購得如附表一所示之偽造信用卡三張及由該男子
    以換貼照片之方式變造之「乙○○」遺失身分證一張。嗣由丙○○於偽造之信用
    卡三張背面偽造「乙○○」之署押以表示依據特約此署押係乙○○親為而供特約
    商店比對查證簽帳單上之署押是否確為持有者所為之用意，並與戊○於如附表二
    所示之時、地，連續使用如附表一編號一所示之偽造信用卡，由丙○○在簽帳單
    上偽造「乙○○」之署押，使如附表二所示之特約商店店員陷於錯誤而交付所購
    之物品，致生損害於中國信託商業銀行及乙○○，而於第二次刷卡消費完畢時，
    為警當場查獲，並扣得經變造換貼戊○照片之「乙○○」遺失身分證一張及如附
    表一所示之偽造信用卡三張。
二、案經臺北縣警察局移送臺灣臺北地方法院檢察署檢察官偵查起訴。
    理  由
一、上開犯罪事實，業據被告丙○○與戊○於警詢、偵查及本院審理中坦白承認且互
    核相符，扣案如附表一所示之信用卡三張，其雷射標籤是燙金且Ｖ字形狀不同，
    均為偽造之信用卡，有證人即中國信託商業銀行風險管理科專員丁○○及臺新商
    業銀行風險管理科專員甲○○於警詢中證述明確，而扣案之「乙○○」遺失身分
    證，除相片換貼外，即為乙○○於八十八年間遺失之身分證，亦有證人乙○○於
    警詢中證稱情節可參，並有扣案如附表一所示偽造信用卡三張、經變造換貼戊○
    照片之「乙○○」遺失身分證一張、於如附表二編號二所示特約商店刷卡簽帳單
    持卡人存根聯正本一張、於如附表二編號一所示特約商店刷卡簽帳單商店存根聯
    影本一張、檢察官查詢如附表一編號二、三號之偽造信用卡並未經使用之電話紀
    錄、乙○○換發身分證之相關資料一份在卷可資佐證，被告二人自白與事實相符
    ，本件事證已臻明確，被告等犯行均堪以認定。
二、查被告等行為後，刑法第四十一條於九十年一月十日經總統公布修正，於同年一
    月十二日生效，刑法第二百零一條之一對於偽造信用卡之明文規定，則於九十年
    六月二十日始經總統公布增訂，而於同年六月二十二日生效。關於易科罰金部分
    ，原舊刑法第四十一條「犯最重本刑為三年以下有期徒刑以下刑之罪，而受六月
    以下有期徒刑或拘役之宣告，因身體、教育、職業或家庭之關係，執行顯有困難
    ，得以一元以上三元以下折算一日，易科罰金」之規定，已經修正之新法擴大得
    易科罰金之範圍，凡「所犯最重本刑為五年以下有期徒刑之罪」，符合前開與舊
    法相同之其他要件下，即得易科罰金，是適用新法即對被告原所犯最重本刑為有
    期徒刑五年以下之罪者，使其有易科罰金之適用，對被告較為有利，依刑法第二
    條第一項前段之規定，應適用裁判時之新修正刑法第四十一條第一項之規定；至
    於收受偽造信用卡後使用之部分，因舊法未對偽造信用卡之收受、行使為特別之
    規定，而應論以刑法第二百十六條、第二百十條之行使偽造私文書罪，其法定刑
    為五年以下有期徒刑，惟依據增訂之刑法第二百零一條之一第二項之規定，則應
    論以行使偽造信用卡（意圖供行使之用而收受之低度行為為行使之高度行為所吸
    收）罪，其法定刑為五年以下有期徒刑，得併科三萬元以下罰金，是當以適用刑
    法第二百十六條、第二百十條論罪，對被告而言，較為有利，爰依刑法第二條第
    一項但書之規定，適用被告行為時之法律即刑法第二百十六條、第二百十條。
三、查信用卡背面持卡人之簽名，乃表示依據持卡人與發卡銀行所成立之契約約定，
    於該信用卡背面之署押即為持卡人所為，以供特約商店比對查證簽帳單上之署押
    是否確為信用卡持卡人所為之用意，屬刑法第二百二十條第一項所定之準私文書
    。故核被告等所為，係犯刑法第二百十六條、第二百十條之行使偽造私文書、同
    法第二百十六條、第二百二十條第一項、第二百十條之行使偽造準私文書罪、同
    法第三百三十九條第一項詐欺取財罪、同法第二百十二條之變造特種文書罪及同
    法第三百四十九條第二項之故買贓物罪（起訴書原認為係犯刑法第三百四十九條
    第一項之收受贓物罪，業經蒞庭檢察官當庭變更起訴法條，並經本院告知被告）
    。被告等於信用卡背面、簽帳單上偽造證人乙○○之署押及偽造信用卡背面持有
    人簽名欄準私文書、簽帳單私文書之犯行，均分別為偽造及行使之低度行為，均
    不另論罪。被告等就前開犯行，被告等與姓名年籍不詳之成年男子就變造「乙○
    ○」遺失身分證之犯行，均有犯意聯絡及行為分擔，均為共同正犯。又被告等先
    後多次行使偽造私文書、行使偽造準私文書、詐欺取財之犯行，均時間緊接，手
    法相同，觸犯構成要件相同之罪名，且係基於概括犯意而為，應各依連續犯之規
    定論以一罪，並依法加重其刑。至於被告等所犯故買贓物、變造特種文書及連續
    行使偽造私文書、行使偽造準私文書、詐欺取財等各罪間，有方法目的之牽連關
    係，應依刑法第五十五條之規定，從重論以連續行使偽造私文書罪。另被告丙○
    ○前於八十五年間，因違反槍砲彈藥刀械管制條例案件，經本院以八十五年度易
    字第六○九一號判決有期徒刑四月確定，而於八十六年七月十五日因易科罰金而
    執行完畢，五年內再犯本案有期徒刑以上之罪，為累犯，應依刑法第四十七條之
    規定，遞加重其刑。爰審酌被告等於警詢、偵查及本院審理中均坦承犯行，並有
    悔改之意，犯後態度良好，而被告等所盜刷之筆數及金額非鉅等情狀，量處如主
    文所示之刑，並諭知易科罰金之折算標準，以資懲儆。被告戊○前未曾受有期徒
    刑以上刑之宣告，有臺灣高等法院被告全國前案紀錄表在卷可稽，信經此教訓，
    當知所警惕而無再犯之虞，本院因認對其所宣告之刑，以暫不執行為適當，爰併
    予宣告緩刑，以勵自新。
四、按沒收為從刑之一種，且與主刑有其從屬關係，如行為後，法律有所變更，但主
    刑之法定最高度及最低度刑，與修正前之舊法完全相同，或僅沒收之從刑規定有
    所更易，主刑並未修正時，則沒收部分，固不生比較問題，依從新之原則，皆應
    適用修正後之法律；倘若主刑及從刑均已加以修正，經依刑法第二條第一項但書
    就主刑比較結果，應適用最有利之修正前舊法時，依從刑附屬於主刑之原則，自
    不得就新舊法予以割裂適用，應一律適用修正前之法律，最高法院著有八十七年
    度臺上字第二五九七號判決要旨可參，本件被告等行使偽造信用卡之犯行，經比
    較新舊法而應適用行為時之法律即刑法第二百十六條、第二百十條之規定論處，
    已如前述，因沒收為從刑，而從屬於主刑，揆諸前開說明，如附表三所示之編號
    一至編號三之偽造信用卡三張為被告等所有供犯罪所用之物，應依刑法第三十八
    條第一項第二款宣告沒收（而信用卡背面偽造之「乙○○」署押無須重複宣告沒
    收）；另附表三編號四號之「戊○」照片一張，亦為被告等所有供犯罪所用之物
    ，應依刑法第三十八條第一項第二款之規定沒收；如附表三編號五所示之「乙○
    ○」署押四枚，為偽造之署押，應依刑法第二百十九條之規定沒收。
據上論斷，應依刑事訴訟法第二百九十九條第一項前段，刑法第二條第一項、第二十
八條、第五十六條、第二百十六條、第二百十條、第二百二十條第一項、第三百三十
九條第一項、第三百四十九條第二項、第五十五條、第四十七條、第四十一條第一項
前段、第七十四條第一款、第三十八條第一項第二款、第二百十九條，罰金罰鍰提高
標準條例第一條前段、第二條，判決如主文。
本案經檢察官周士榆到庭執行職務
中      華      民      國      九十一    年     五     月    三十一    日
                                臺灣臺北地方法院刑事第一庭
                                    審判長法  官    陳興邦
                                          法  官    傅中樂
                                          法  官    唐于智
右正本證明與原本無異。
如不服本判決，應於判決送達後十日內向本院提出上訴狀(應抄附繕本)。告訴人
或被害人如對於本判決不服者，應具備理由請求檢察官上訴，其上訴期間之計算
係以檢察官收受判決正本之日期為準。
                                          書記官    陳俐妙
中      華      民      國      九十一    年     五     月    三十一    日
附錄本案論罪法條
刑法第二百十六條
刑法第二百十條
附表一
┌──┬────────┬──────┬──────────┐
│編號│遭偽造之發卡銀行│卡        別│卡               號 │
├──┼────────┼──────┼──────────┤
│一  │中國信託商業銀行│ＶＩＳＡ金卡│0000-0000-0000-0000 │
├──┼────────┼──────┼──────────┤
│二  │中國信託商業銀行│ＶＩＳＡ金卡│0000-0000-0000-0000 │
├──┼────────┼──────┼──────────┤
│三  │臺新商業銀行    │ＶＩＳＡ金卡│0000-0000-0000-0000 │
└──┴────────┴──────┴──────────┘
附表二（使用附表一所示編號一之信用卡之刷卡紀錄）
┌──┬─────┬────────────┬───┬─────┐
│編號│時    間  │地                    點│金  額│刷得商品  │
├──┼─────┼────────────┼───┼─────┤
│一  │90.01.07  │臺北縣新店市之          │ 540元│餐廳消費  │
│    │21:06     │「DUEN PIN              │      │          │
│    │          │  SHIN DIAN MIN CHIUAN」│      │          │
├──┼─────┼────────────┼───┼─────┤
│二  │90.01.08  │臺北縣板橋市○○路○段  │ 530元│食品消費  │
│    │16:52     │三○三號「黑橋牌食品」  │      │          │
└──┴─────┴────────────┴───┴─────┘
附表三
┌──┬────────────────┬───────────────┐
│編號│  物品名稱及數量                │所在位置                      │
├──┼────────────────┼───────────────┤
│一  │偽造卡號0000-0000-0000-0000號   │扣案（九十年紅保管字第六九號）│
│    │之中國信託商業銀行ＶＩＳＡ金卡  │                              │
├──┼────────────────┼───────────────┤
│二  │偽造卡號0000-0000-0000-0000號   │扣案（九十年紅保管字第六九號）│
│    │之中國信託商業銀行ＶＩＳＡ金卡  │                              │
├──┼────────────────┼───────────────┤
│三  │偽造卡號0000-0000-0000-0000號   │扣案（九十年紅保管字第六九號）│
│    │之臺新商業銀行ＶＩＳＡ金卡      │                              │
├──┼────────────────┼───────────────┤
│四  │「乙○○」身分證上之戊○照片一張│扣案（九十年紅保管字第六九號）│
├──┼────────────────┼───────────────┤
│五  │偽造之「乙○○」署押共四枚      │使用如附表一編號一所示偽造信用│
│    │                                │卡於如附表二編號一商店消費之簽│
│    │                                │帳單商店存根聯、持卡人存根聯上│
│    │                                │各一枚（商店存根聯影本參見本案│
│    │                                │偵字第七五六一號卷第六二頁）  │
│    │                                ├───────────────┤
│    │                                │使用如附表一編號一所示偽造信用│
│    │                                │卡於如附表二編號二商店消費之簽│
│    │                                │帳單商店存根聯、持卡人存根聯上│
│    │                            │各一枚（持卡人存根聯正本參見本│
│    │                                │案偵字第七五六一號卷第三一頁）│
└──┴────────────────┴───────────────┘
